臺灣新竹地方法院刑事判決　　　　　　　 93年度易字第475號
公　訴　人　臺灣新竹地方法院檢察署檢察官
被　　　告　甲○○　男　88歲.
上列被告因傷害等案件，經檢察官提起公訴（93年度偵字第1925
號）及移送併案審理（93年度偵字第4726、5419號），本院判決
如下：
    主  文
甲○○傷害人之身體，處拘役伍拾日，如易科罰金以佰元折算
壹日。
被訴無故侵入他人住宅附連圍繞之土地部分無罪。
    事  實
一甲○○居住於新竹市○○路九十號二樓，丙○○、乙○○夫妻
  則向新竹市○○路九十號一樓房屋所有人史秋英租屋居住，二
  人係同棟公寓之上下樓層鄰居。詎甲○○於民國九十三年二月
  二十三日十四時許，持曬衣用長型竹棍一根（未扣案，起訴書
  誤載為木棍）進入丙○○上開租屋處圍牆內之庭院，見丙○○
  左手持照相手機對其拍照存證，竟基於傷害他人身體健康及毀
  損他人物品之故意，持上述竹棍揮打丙○○之左手一次，致丙○○受有左手無名指挫傷之傷害，手持之照相手機亦因而掉落
  於地致外殼毀損不堪使用。
二案經丙○○、乙○○訴由新竹市警察局第二分局報請臺灣新竹
  地方法院檢察署檢察官偵查起訴及移送併案審理。
    理  由
一訊據被告張子民雖坦承於上開時間進入新竹市○○路九十號一
  樓前方圍牆內之庭院，但矢口否認有以棍棒揮打丙○○及毀損
  丙○○手機之情，辯稱：其年紀很大，不可能有力氣毆打丙○○，是丙○○夫妻與屋主于全己勾結云云。惟查：上述事實，
  業據證人即告訴人丙○○於偵、審中均指證綦詳，核與證人乙○○指證情節相符。而證人即屋主史秋英之夫于全己於偵查中
  亦結證稱：其於九十三年二月二十三日十四時許，看見被告進
  入丙○○屋前庭院側方拿很多塊塑膠版上樓，沒多久又見被告
  下樓，手持棍子一根，站在門口指著乙○○，丙○○即以手機
  對被告拍照，被告見狀即持木棍將丙○○手機拍落地上等語（
  見偵查卷第六頁）。此外，並有丙○○於九十三年二月二十三
  日就診之南門綜合醫院診斷證明書、震旦通訊服務單各一紙、
  手機毀損照片一張、被告進入丙○○住處大門庭院及手持棍棒
  照片共四張附卷可稽（見偵查卷第一二至一五、一七、七一、
  七二頁）。被告辯稱上開手持棍棒照片中，其手持者係繩子、
  布條云云，然顯與照片中所示不符。又其另辯以：照片係偽造
  ，丙○○夫妻與屋主于全己勾結云云，無非係空言卸責之詞，
  本屬無稽，且告訴人丙○○業已於九十三年十月間搬離上址，
  要無與乙○○甘冒誣告罪責而誣指被告犯罪之動機與必要；復
  觀之告訴人丙○○因左手無名指挫傷就醫時間亦為九十三年二
  月二十三日，堪認其所受傷勢確係被告所致而非虛偽。從而，
  本件事證明確，被告傷害及毀損犯行堪以認定，應依法論科。
二核被告甲○○所為，係犯刑法第二百七十七條第一項傷害罪、
  同法第三百五十四條之毀損罪。其以一揮打告訴人丙○○之行
  為而同時觸犯上述二罪名，為想像競合犯，應從一重之傷害罪
  處斷，公訴意旨認被告所犯上開二罪應予分論併罰，顯有誤會
  。又被告於為本件犯行時，已年滿八十歲，爰依刑法第十八條
  第三項之規定，減輕其刑。爰審酌被告年歲已高，竟不思理性
  解決紛爭，且因告訴人丙○○住處前方庭院之使用糾紛，與屋
  主于全己、史秋英夫妻涉訟多年，復於八十二年間因毀損上址
  一樓後院缺口處之鐵柵而遭臺灣高等法院以八十三年度上易字
  第一七八０號判處拘役二十日確定，業據本院調閱上開卷證核
  閱無誤，仍一再藉故挑生事端，妨礙無辜告訴人之居家安寧與
  人身、財產安全；惟念其所造成告訴人丙○○之傷勢輕微，所
  生財物毀損價值不高等情狀，量處如主文所示之刑，並諭知易
  科罰金之折算標準。被告犯罪用之竹棍一支並未扣案，且告訴
  人丙○○陳稱已遭被告於犯罪後隨即棄置屋外，堪認業已滅失
  ，為免日後執行之困難，爰不為沒收之諭知，附此敘明。
三公訴意旨另以：被告於九十三年二月二十三日十四時許，無故
  侵入告訴人丙○○、乙○○一樓住處圍牆內附連之庭院，嗣離
  開後旋又持一根長型竹棍再次無故侵入前述庭院內（其後被告
  所犯之傷及毀損犯行即如前開論罪科刑部分），因認被告此部
  分所為係犯刑法第三百零六條第一項之無故侵入他人住宅附連
  圍繞之土地罪等語。惟刑法第三百零六條第一項犯罪之成立，
  仍以行為人具有侵入他人住宅、建築物或附連圍繞之土地或船
  艦之故意為其主觀構成要件。查被告為告訴人丙○○上開住處
  前庭院（地號：新竹市○○段九０六—０００二號）之土地共
  有人，其應有部分為五分之一乙節，為被告所陳明，並有土地
  登記第二類謄本一份在卷可稽（見本院卷第七七頁）。又被告
  於前開臺灣高等法院八十三年度上易字第一七八０號案件中，
  雖另被訴同一之無故侵入他人住宅附連圍繞之土地罪，然業據
  臺灣高等法院以：該建物之二、三、四、五樓住戶均可通往一
  樓後院及前院，該土地被告又為共有人之一，而認被告所為難
  謂係非法侵入，而於判決內敘明不另為無罪諭知之旨，有上述
  刑事判決可考。且被告與新竹市○○路九十號一樓屋主史秋英
  夫妻，就該屋前庭院之使用權限爭執多年，雙方就使用權之歸
  屬始終各執一詞，並未提起民事訴訟加以確認，就新竹市○○
  路九十號建物之共有人間，是否對於庭院之使用有由一樓所有
  人專用之分管協議，亦乏積極證據足資證明。參以被告於警詢
  起即始終堅稱：其為共有人，有進入並使用該庭院之權限云云
  ，則其主觀上是否確有侵入他人住宅附連圍繞土地之故意，自
  有合理之可疑。按犯罪事實應依證據認定之，無證據不得認定
  犯罪事實；不能證明被告犯罪者，應諭知無罪之判決，刑事訴
  訟法第一百五十四條第二項、第三百零一條第一項分別定有明
  文。又告訴人之告訴，係以使被告受刑事訴追為目的，是其陳
  述是否與事實相符，仍應調查其他證據以資審認，最高法院著
  有五十二年台上字第一三００號判例足資參照。綜上所述，
  本件除告訴人丙○○、乙○○之指訴外，查無積極之證據足認
  被告確有公訴意旨所指之無故侵入他人住宅附連圍繞土地之犯
  罪故意，本院無從形成被告有罪之確信，揆諸前揭說明，自應
  對被告此部分被訴行為為無罪判決之諭知。
四併案意旨另以：被告在九十三年八至九月八日期間，在民族路
  五八號告訴人張國萍、周柏吟住處門口，以石塊、玻璃瓶丟擲
  張國萍前開住處鐵門，致鐵門凹陷，足以生損害於張國萍，並
  於九十三年九月八日上午七時許，將玻璃瓶及垃圾丟直至張國
  萍前開住處庭院時，適為張國萍、周柏吟發現並追出制止，詎
  被告不服而徒手與周柏吟互毆，致周柏吟受有右上臂鈍傷、右
  前臂瘀傷之傷害（移送併辦案號：九十三年度偵字第四七二六
  號）。另被告於九十三年七月三十一日十四時許，無故侵入告
  訴人丙○○前揭新竹市○○路九十號一樓一樓庭院內，見丙○○持照相機拍照存證，竟手持鋁製掃把揮打丙○○，致丙○○
  受有左前臂鈍傷之傷害（移送併辦案號：九十三年度偵字第五
  四一九號），因認被告上述所為與前開起訴之刑法第二百七十
  七條第一項傷害罪、同法第三百零六條侵入住居罪、同法第三
  百五十四條毀損罪部分，為基於概括之犯意反覆為之，均屬連
  續犯之裁判上一罪，移請併案審理等語。經查：
(一)按連續犯之所謂「出於概括之犯意」，必須其多次犯罪行為自
  始均在一個預定犯罪計劃以內，出於主觀上始終同一之犯意之
  進行，若途中另有新犯意發生，縱所犯為同一罪名，究非連續
  其初發的意思，即不能成立連續犯（最高法院七十年度台上字
  第六二九六號判例參照）。
(二)上開併案部分事實，雖有告訴人張國萍、周柏吟、丙○○之指
  訴、證人周朝松、王全憲之證述及診斷證明書二紙、照片二十
  二張在卷可稽。然被告經本院前開論處罪刑之傷害、毀損犯行
  ，其犯罪時間為九十三年二月二十三日，與併案部分犯行已相
  隔約六月餘，時間並非緊接。且就毀損告訴人張國萍財物及傷
  害告訴人周柏吟之犯行，無論就被害人、犯罪地點、犯罪動機
  及犯罪手法與上述論罪科刑部分均顯然不同，當非基於同一之
  傷害、毀損犯意所為，難認與起訴部分有連續犯之裁判上一罪
  關係。
(三)至本案與被告另於九十三年七月三十一日十四時許，無故侵入
  告訴人丙○○前揭新竹市○○路九十號一樓一樓庭院內並傷害
  丙○○部分犯行，犯罪時間亦相隔約五月，且該次被告傷害丙○○之原因，亦係因進入丙○○住處前庭院時，見丙○○對其
  拍照後，臨時起意毆打丙○○，足見被告此部分併案犯行，顯
  係於前案起訴之傷害罪後另行起意為之，並非在一個預定犯罪
  計劃以內出於主觀上始終同一之犯意進行甚明。此外，公訴人
  原提起公訴之無故侵入他人住宅附連圍繞之土地犯行，既經本
  院為無罪之諭知，則無論被告於前揭時間再度侵入告訴人丙○○屋前庭院是否構成刑法第三百零六條第一項之罪，均與本院
  上述論科之傷害罪、毀損罪部分無裁判上一罪關係。綜上，公
  訴人併案意旨所指被告另涉犯之前揭併案部分犯罪，依審判不
  可分原則，應為起訴效力所及等語，並無理由，本院無從併予
  審究、裁判，應退回檢察官另為適法之處置，附此敘明。
據上論斷，應依刑事訴訟法第二百九十九條第一項前段、第三百
零一條第一項，刑法第二百七十七條第一項、第三百五十四條、
第五十五條、第十八條第三項、第四十一條第一項前段，罰金罰
鍰提高標準條例第一條前段、第二條，判決如主文。
本案經檢察官陳宏兆到庭執行職務。
中　　華　　民　　國　　94　　年　　6 　　月　 16 　　日
              刑事第二庭  審判長法  官   王銘勇
                                法  官   林秋宜
                                法  官   鄭子俊
以上正本證明與原本無異。
如不服本判決，應於送達後10日內向本院提出上訴狀（應附繕本
）。
中　　華　　民　　國　　94　　年　　6　 　月　 16 　　日
                                書記官　沈藝珠
附錄本案論罪科刑法條全文：
刑法第277條
傷害人之身體或健康者，處三年以下有期徒刑、拘役或一千元以
下罰金。
犯前項之罪因而致人於死者，處無期徒刑或七年以上有期徒刑；
致重傷者，處三年以上十年以下有期徒刑。
刑法第354條
毀棄、損壞前二條以外之他人之物或致令不堪用，足以生損害於
公眾或他人者，處二年以下有期徒刑、拘役或五百元以下罰金。
